臺灣臺北地方法院刑事判決
108年度原訴字第12號
公  訴  人  臺灣臺北地方檢察署檢察官
被      告  梁睿承


選任辯護人  游子毅律師
被      告  袁文伶



選任辯護人  林契名律師
被      告  洪嘉宏



上列被告因違反偽造有價證券等案件，經檢察官提起公訴（108
年度偵字第4935號、第7189號、108年度偵緝字第417號、第418
號、第419號、第420號、第421號、第422號、第423號）及移送
併辦（108年度偵字第8102號），本院判決如下：
    主  文
一、梁睿承部分：
　㈠梁睿承犯如附表一至附表七「罪名與宣告刑」欄所示之罪，
    各處如附表一至附表七「罪名與宣告刑」欄所示之刑。所處
    得易科罰金之有期徒刑部分，應執行有期徒刑壹年柒月，如
    易科罰金，以新臺幣壹仟元折算壹日。所處不得易科罰金之
    有期徒刑部分，應執行有期徒刑捌年。
　㈡未扣案如附表八所示之犯罪所得沒收，於全部或一部不能沒
    收或不宜執行沒收時，追徵其價額。
　㈢未扣案如附件一所示之支票壹紙沒收。
　㈣如附件三所示偽造之署押均沒收。
二、袁文伶部分：
    袁文伶無罪。
三、洪嘉宏部分：
    洪嘉宏犯如附表七「罪名與宣告刑」欄所示之罪，處如附表
    七「罪名與宣告刑」欄所示之刑。
    犯罪事實
一、緣許漢鵬係梁睿承前女友案外人孫菀彤（另經檢察官為不起
    訴處分）之同事，孫菀彤自民國104年9月16日起至105年2月
    間止，陸續向許漢鵬借款共計約新臺幣（下未表明幣別者均
    同）32萬1,000元，孫菀彤雖陸續清償上開債務，惟仍積欠
    約10萬元：
　㈠梁睿承知悉上情後，竟意圖為自己不法之所有，基於偽造有
    價證券、詐欺取財之犯意，於不詳時、地，盜用其所持有袁
    文伶之真正印章，蓋印在發票人欄位上，偽造如附件一所示
    之支票1紙（下稱本案支票），並於105年2月間，持本案支
    票向許漢鵬行使，佯稱：以該紙支票清償孫菀彤債務，並再
    借款40萬元云云，致許漢鵬陷於錯誤，誤信確有本案支票可
    作擔保，交付現金40萬元與梁睿承。嗣本案支票到期不獲兌
    現，許漢鵬始知受騙。
　㈡梁睿承另意圖為自己不法之所有，基於詐欺取財之犯意，以
    孫菀彤名義，陸續向許漢鵬偽稱：因梁睿承積欠地下錢莊金
    錢遭人押走，須還錢始能放人等訛詞，致許漢鵬陷於錯誤，
    自105年1月12日起至同年8月18日止，匯款共計223萬3,500
    元至梁睿承所指定之中國信託商業銀行（下稱中信銀行）帳
    號000000000000號帳戶（下稱中信銀行50076號帳戶）、帳
    號000000000000號帳戶（下稱中信銀行98004號帳戶）、郵
    局帳號0000000000000000號帳戶（下稱郵局20783號帳戶）
    、帳號0000000000000000號帳戶（下稱郵局38492號帳戶）
    、華南商業銀行帳號0000000000000000號帳戶（下稱華南銀
    行90844號帳戶）、臺灣新光商業銀行（下稱新光銀行）帳號
    0000000000000000號帳戶（下稱新光銀行82743號帳戶），
    嗣因遲未還款，許漢鵬始知受騙。
二、潘福州與梁睿承之母袁文伶為朋友，與袁文伶、梁睿承同住
    在袁文伶之新北市○○區○○街000巷0號14樓之1住處（下稱安
    民街住處），梁睿承得自由進出潘福州房間：
　㈠梁睿承知悉潘福州金融帳戶內金錢頗豐，為取得潘福州金融
    帳戶內之金錢，竟意圖為自己不法之所有，基於竊盜之犯意
    ，先於106年1月19日前某不詳時間（起訴書誤載為106年1月
    10日前某不詳時間），徒手竊取潘福州房內其所有之新光銀
    行連城路分行帳號0000000000000號帳戶（起訴書誤載為大
    安分行，下稱新光銀行72992號帳戶）、合作金庫銀行復興
    分行帳號0000000000000號帳戶（下稱合作金庫10719號帳戶
    ）、合作金庫銀行中山分行帳號0000000000000號帳戶（下
    稱合作金庫03682號帳戶）、合作金庫銀行南勢角分行帳號0
    000000000000號帳戶（下稱合作金庫63069號帳戶）、臺灣
    銀行忠孝分行帳號000000000000號帳戶（下稱臺灣銀行4527
    7號帳戶）、聯邦銀行松江分行帳號000000000000號帳戶（
    下稱聯邦銀行21201號帳戶）、彰化銀行建成分行帳號00000
    000000000號帳戶（下稱彰化銀行16201號帳戶）之存摺，及
    前開金融帳戶之印鑑共3枚得手（無證據證明梁睿承係分別
    竊取上開存摺、印鑑）。
　㈡梁睿承復基於行使偽造私文書及詐欺取財之犯意，於附件二
    所示時間，以附件二所示之方式，偽造各該銀行取款憑條或
    國內匯款申請書等私文書後，交付予各該銀行經辦人員而行
    使，使不知情之經辦人員誤認係潘福州本人，或梁睿承已徵
    得潘福州同意或取得授權，乃同意提領或匯款，交付或匯付
    附件二所示金額（合計706萬5,000元，起訴書誤載為706萬5
    ,030元），足生損害於潘福州與各該銀行對於存款帳戶管理
    之正確性。
三、梁睿承於106年4月13日1時10分許，在臺北市○○區○○路0段00
    0號前，先行挑釁周洋逸，再與真實姓名年籍不詳之成年男
    子等人，共同基於傷害之犯意，徒手及持鈍器毆打周洋逸，
    致周洋逸受有頭部鈍挫傷及頭皮撕脫傷（約2公分）等傷害
    。
四、梁睿承前於106年3月13日，委請不知情之友人案外人曾麒軒
    申辦中信銀行帳號000000000000帳戶（下稱中信銀行81535
    號帳戶）供其使用。詎梁睿承竟意圖為自己不法之所有，基
    於以網際網路對公眾散布而詐欺取財之犯意，於107年1月至
    同年2月間，分別為下列行為：
　㈠梁睿承以臉書暱稱「David Alex」帳號，在臉書社團「限零
    件權利子車買賣交易」版張貼不實販售中古車之訊息，陳奕
    成於107年1月15日透過網際網路瀏覽上開訊息後，即以Mess
    enger、LINE通訊軟體聯繫梁睿承。梁睿承遂佯稱：需先支
    付訂金云云，致陳奕成陷於錯誤，於107年1月15日15時32分
    許，轉帳2萬元至中信銀行81535號帳戶內。
　㈡梁睿承以臉書暱稱「David Alex」帳號，在臉書網站上張貼
    不實推銷販售PS4遊戲機之訊息，邱紹瑋透過網際網路得悉
    後，即於107年1月31日以Messenger通訊軟體聯繫梁睿承，
    梁睿承遂佯稱：需先支付款項云云，致邱紹瑋陷於錯誤，於
    107年2月2日19時45分許，將3,500元存付至中信銀行81535
    號帳戶內。
　㈢梁睿承以臉書暱稱「David Alex」帳號，在臉書社團「iPhon
    e/iPad二手交易區」張貼不實販售二手iPhone手機之訊息，
    林桓任於107年2月2日透過網際網路瀏覽上開訊息後，即以M
    essenger通訊軟體聯繫梁睿承，梁睿承佯稱：需先支付款項
    云云，致林桓任陷於錯誤，於107年2月2日13時41分許，匯
    付1萬5,000元至中信銀行81535號帳戶內。
五、梁睿承於106年11月10日2時40分許，在臺北市大安區市民大
    道與光復南路口，因形跡可疑，遭臺北市政府警察局大安分
    局瑞安街派出所員警攔檢盤查，並接受警方採集尿液送驗。
    詎其為掩飾遭通緝之真實身分，基於偽造署押及行使偽造私
    文書之犯意，冒用其雙胞胎兄長梁睿奇之名應詢，並接續在
    如附件三編號1至4「文件或文書名稱」欄所示文件之「偽造
    欄位」欄上，偽造如「偽造之署押數量」欄所示「梁睿奇」
    之簽名、指印，其中附件三編號3所示文件，依其內容為足
    以表示梁睿奇本人表達同意警方採尿等用意之私文書，而梁
    睿承簽署捺印完成後，均交付承辦警員收執而行使之，足以
    生損害於梁睿奇本人及司法機關處理刑事案件之正確性。
六、梁睿承為遂行詐取車輛並以權利車為由詐賣二手車商之犯罪
    計畫，乃意圖為自己不法之所有，基於詐欺取財之犯意，而
    分別為下列㈠至㈡、㈢至㈣所示詐欺犯行：
　㈠梁睿承於107年2月某日，在臺北市○○區○○街00號，向田禹之
    弟田唐（起訴書誤載為田禹）謊稱借用田禹所有之車號000-
    0000號自小客車（下稱5855號車輛），致田唐（起訴書誤載
    為田禹）陷於錯誤，交付5855號車輛與梁睿承。
　㈡梁睿承於107年2月9日，以Messenger通訊軟體，佯以販賣合
    法來源之權利車為由，私訊在網路上經營二手車買賣之郭庚
    廷，致郭庚廷陷於錯誤，約定以12萬5,000元向梁睿承購585
    5號車輛，郭庚廷並依序於107年2月9日、同年月12日，依序
    匯款3萬元、共9萬5,000元至梁睿承所指定案外人黃浩誠所
    申設中信銀行帳號000000000000號帳戶（下稱中信銀行2441
    7號帳戶）及案外人鄭靖瑩所申設中信銀行帳號000-0000000
    00000號帳戶（下稱中信銀行71942號帳戶）。郭庚廷取得58
    55號車輛後，旋轉賣案外人王重傑，嗣田禹將相關資訊張貼
    於網路協尋，經網友發現後報警，郭庚廷始知遭騙。
　㈢梁睿承於107年2月12日20時許，向鄭文婷謊稱欲承租車號000
    -0000號自小客車（下稱9129號車輛），致鄭文婷陷於錯誤
    ，交付9129號車輛與梁睿承。
　㈣梁睿承復佯以販賣合法來源之權利車，向郭庚廷兜售9129號
    車輛，此際因郭庚廷已發見梁睿承前次交易有詐騙之舉，並
    未陷於錯誤，然為誘使梁睿承出面，方能報警逮捕，假意表
    明願以30萬元購買9129號車輛，而於107年2月13日5時10分
    許，匯款3萬元至梁睿承所指定中信銀行24417號帳戶，並約
    定於同日在臺中市○○區○○○路000號停車場內交車並支付尾款
    。惟梁睿承嗣委託不知情之代駕司機胡明助駕駛9129號車輛
    至面交地點，乃未能當場逮獲。
七、梁睿承、洪嘉宏共同意圖為自己不法之所有，基於詐欺取財
    之犯意聯絡，先由梁睿承於108年2月12日某時，以通訊軟體
    聯繫在背包客棧網站刊登人民幣兌換訊息之李承，偽稱有
    匯兌需求云云，經共同經營地下匯兌之李承與趙志元（所
    涉共同非法辦理國內外匯兌業務罪，均業經另案判決論罪科
    刑確定）討論可承接交易後，即由李承與梁睿承達成「人
    民幣78萬379元（兌換匯率1：4.485）匯至指定帳戶，需備
    妥匯兌現金350萬元交換」之協議，並約定於同日15時許，
    在臺北市○○區○○○路0段00號「新光三越百貨台北站前店」前
    公車站牌停等處進行交易。梁睿承即委由不知情之母親袁文
    伶於同日提取現金350萬元，裝在黑色提袋內，復駕駛以洪
    嘉宏名義承租之車號000-0000號自小客車（下稱7781號車輛
    ），搭載洪嘉宏、袁文伶2人於同日16時許赴約。抵達現場
    後，洪嘉宏先下車與趙志元、李承攀談，洪嘉宏返回7781
    號車輛副駕駛座後，梁睿承將裝有350萬元現金之黑色提袋
    ，放置在7781號車輛副駕駛座腳踏板處供趙志元清點，並經
    梁睿承、趙志元共同清點無誤。趙志元、李承乃誤信梁睿
    承、洪嘉宏確有匯兌交易真意，陷於錯誤，由趙志元以手機
    通訊軟體通知不詳友人，於同日16時22分許，自大陸地區上
    海銀行帳號00000000000000000000號帳戶，轉帳人民幣78萬
    379元至梁睿承指定之「嚴彩瑄」大陸地區中國工商銀行帳
    號0000000000000000000號帳戶（下稱嚴彩瑄工商銀行帳戶
    ）。梁睿丞確認人民幣入帳後，即拿起副駕駛座腳踏墊上之
    黑色提袋，佯裝交付趙志元，於趙志元將拿取之際，梁睿承
    瞬間將黑色提袋丟至車輛後座，而梁睿承復為引開趙志元、
    李承之注意，馬上開啟駕駛座車門下車，向趙志元、李承
    招手稱「ㄟㄟㄟ，收到了，來這邊拿吧！」，並指示洪嘉宏關
    閉副駕駛座車門，趙志元、李承即自車輛副駕駛座外側遭
    引至車輛左後方，梁睿承隨即上車駕車加速逃逸。嗣於同日
    16時49分許，梁睿承臨時停車在路旁，與洪嘉宏進入臺北市
    ○○區○○路00號「駭客網咖」內，梁睿承在內吃泡麵，洪嘉宏
    則在旁玩線上遊戲。而於同日17時10分許，員警在該址前發
    現經通報之7781號車輛，通知臺北市政府警察局中正第一分
    局（下稱中正一分局）員警馳赴現場，當場逮捕網咖內之洪
    嘉宏及尚在7781號車輛內之袁文伶，扣得前開黑色提袋與現
    金350萬元，梁睿承則趁隙逃逸。而於前開交易過程中，梁
    睿承乃單獨基於一般洗錢之犯意（無證據證明洪嘉宏知悉或
    可預見梁睿承此部分洗錢行為或同具洗錢犯意聯絡），指示
    趙志元、李承將前開人民幣款項，匯入梁睿承事先取得形
    式上與其本身無關聯之嚴彩瑄工商銀行帳戶，待趙志元於同
    日16時22分許將款項匯入後，梁睿承旋於同日16時25分許至
    同年月13日1時25分間，將嚴彩瑄工商銀行帳戶內所詐得之
    人民幣，分為多筆轉帳至袁文伶所有中國招商銀行帳號0000
    000000000000號帳戶（下稱袁文伶招商銀行帳戶），以此方
    式製造金流斷點，掩飾、隱匿詐欺犯罪所得之去向及所在，
    致偵查機關難以追查該等款項流向。
    理  由
甲、有罪部分（即被告梁睿承、洪嘉宏被訴部分）
壹、程序方面
一、本判決下列所引用被告以外之人於審判外之陳述，檢察官、
    被告梁睿承、洪嘉宏均同意有證據能力，被告梁睿承之辯護
    人亦陳明對證據能力無意見（本院卷四第402至403頁），且
    迄言詞辯論終結前並未聲明異議，本院審酌上開傳聞證據製
    作時之情況，尚無違法不當及證明力明顯過低之瑕疵，認以
    之作為證據要屬適當，爰依刑事訴訟法第159條之5規定，認
    有證據能力。
二、本案認定事實所引用之非供述證據，無證據證明係公務員違
    背法定程序所取得，檢察官、被告梁睿承、洪嘉宏、被告梁
    睿承之辯護人復未於言詞辯論終結前表示異議，依刑事訴訟
    法第158條之4規定反面解釋，均具證據能力。
貳、認定犯罪事實之理由與依據
一、上開犯罪事實，業據被告梁睿承、洪嘉宏於本院審理中均坦
    承不諱（本院卷四第171至172、197、417頁，有關被告梁睿
    承於審理中否認犯罪事實七所示一般洗錢罪部分，詳後二、
    說明），並有以下補強證據可佐：
　㈠有關犯罪事實一部分，核與證人即告訴人許漢鵬於警詢、檢
    察事務官詢問、偵查中之證述（他4101卷第5至6、29至31頁
    、偵11650卷第327至329頁、偵14834卷第247至248頁）、證
    人孫菀彤於偵查中之證述（偵11650卷第273至275、327至32
    9頁、偵14834卷第239至240頁）、證人即同案被告袁文伶於
    偵查、另案民事事件言詞辯論中之證述（偵4935卷第280頁
    、偵14834卷第117至121頁）均大致相符，並有台灣票據交
    換所退票理由單、本案支票翻拍照片（他4101卷第81至83頁
    ）、通訊軟體LINE對話紀錄（他4101卷第85至131頁）、中
    信銀行50076號帳戶、98004號帳戶、郵局20783號帳戶、384
    92號帳戶、華南銀行90844號帳戶、新光銀行82743號帳戶交
    易資料等件可佐（偵14834卷第259、269至292、295至300、
    309、313至315、325至329頁）。
　㈡有關犯罪事實二部分，核與證人即告訴人潘福州於警詢、偵
    查中之證述大致相符（偵11650卷第7至11、13至14、273至2
    75頁），並有安民街住處現場照片（偵11650卷第61至65頁
    ）、如附件二所示之文件（卷證頁碼參同附件所載）、提領
    畫面或錄影畫面翻拍截圖（偵11650卷第241至259、301頁）
    、新光銀行72992號帳戶、合作金庫10719號帳戶、03682號
    帳戶、63069號帳戶、臺灣銀行45277號帳戶、彰化銀行1620
    1號帳戶、聯邦銀行21201號帳戶交易資料等件可佐（他4677
    卷第23至37頁）。
　㈢有關犯罪事實三部分，核與證人即告訴人周洋逸於警詢、偵
    查中之證述大致相符（偵11721卷第7至9、13、63至64、115
    至116頁），並有臺北市立萬芳醫院委託財團法人臺北醫學
    大學辦理診斷證明書、監視器畫面翻拍照片4張等件可佐（
    偵11721卷第11、15至17頁）。
　㈣有關犯罪事實四部分，核與證人即告訴人陳奕成、邱紹瑋、
    林桓任於警詢中之證述（偵14417卷第25至27、45至47、59
    至61頁）、證人曾麒軒於警詢中之證述（偵14417卷第9至21
    頁）均大致相符，並有網頁截圖及匯款憑證、內政部警政署
    反詐騙案件紀錄表、受理詐騙帳戶通報警示簡便格式表、金
    融機構聯防機制通報單、中信銀行81535號帳戶開戶基本資
    料及交易明細表、ATM提款監視錄影畫面等件可佐（偵14417
    卷第39至43、53至57、67至71、73至91、93至94頁）。　
　㈤有關犯罪事實五部分，核與證人即告訴人梁睿奇於警詢中之
    證述大致相符（偵5724卷第5至7、9至10、15至21頁），並
    有如附件二所示文件（卷證頁碼參同附件所載）、告訴人梁
    睿奇、被告梁睿承之戶役政資料、查獲及警詢現場照片4張
    、臺北市政府警察局違反毒品危害防制條例案件處分書、查
    捕逃犯作業查詢報表、內政部警政署刑事警察局107年3月28
    日刑紋字第1070028805號鑑定書等件可佐（偵5724卷第15至
    21、35、45、93至96頁）。
　㈥有關犯罪事實六部分，核與證人即告訴人田禹於警詢、偵查
    中之證述（偵11009卷第247至249頁、本院卷三第377至384
    頁）、證人即告訴人鄭文婷於警詢中之證述（偵11009卷第6
    1至64頁）、證人即告訴人郭庚廷於警詢中之證述（偵11009
    卷第33至38、41至43、45至50頁）；證人黃浩誠、鄭靖瑩於
    警詢、偵查中之證述（偵11009卷第15至18、25至28、247至
    249、285至287頁）、證人王重傑於警詢中之證述（偵11009
    卷第51至55頁）、證人胡明助於警詢中之證述（偵11009卷
    第67至69頁）均大致相符，並有告訴人郭庚廷與證人王重傑
    之汽車使用權利讓渡書、臺中市政府警察局烏日分局烏日派
    出所扣押筆錄及扣押物品目錄表、贓物認領保管單、被告梁
    睿承與告訴人郭庚廷之汽車使用權利讓渡書、告訴人郭庚廷
    與自稱「陳鴻偉」之人之臉書通訊軟體對話截圖及轉帳交易
    畫面截圖、告訴人郭庚廷提出之郵局、臺灣土地銀行存摺封
    面及內頁、告訴人鄭文婷提出之手機通訊軟體LINE對話紀錄
    、車輛保管簽收單及汽車合約書、9129號車輛詳細資料報表
    、失車案件基本資料詳細報表、黃浩誠提出與被告梁睿承之
    對話紀錄等件可佐（偵11009卷第57、71至79、83、87、89
    至119、121至129、131至133、135至137、165、167、253至
    275、291至295頁）。
　㈦有關犯罪事實七部分，核與證人即同案被告梁睿承於警詢、
    偵查、本院訊問中之證述（偵7189卷第31至43頁、偵緝417
    卷第53至58、83至89頁、偵4935卷第339至347頁）、證人即
    同案被告洪嘉宏於警詢、偵查、本院審理中之證述（偵4935
    卷第23至37、275至282、391至398頁、本院卷四第377至401
    頁）、證人即同案被告袁文伶於警詢、偵查、本院審理中之
    證述（偵4935卷第69至79、275至282、391至398頁）、證人
    即告訴人趙志元、李承於警詢、偵查、本院審理中之證述
    （偵4935卷第107至115、133至139、339至347頁、偵8102卷
    第43至51、73至81頁、本院卷四第15至64、79頁）大致相符
    ，並有網路轉帳資料擷圖、中正一分局扣押筆錄、扣押物品
    目錄表、扣押物品清單、案發現場及路口監視錄影畫面擷圖
    、告訴人李承手機內通訊軟體對話紀錄、刑案現場勘察照
    片、7781號車輛詳細資料報表、嚴彩瑄工商銀行帳戶交易資
    料、被告梁睿承、洪嘉宏間案發後之通訊軟體對話紀錄、臺
    北市政府警察局108年2月13日鑑定書、同案被告袁文伶金融
    帳戶交易明細、臺灣高等法院109年度金上訴字第13號判決
    等件可佐（偵4935卷第125、155至163、167至169、171至18
    7、191至217、235、309至311、313至331、361至376頁、本
    院卷一第105、223至225頁、卷二第221、227、239、261頁
    、卷三第345至353頁）。
　㈧依上開補強證據，足徵被告梁睿承、洪嘉宏之任意性自白確
    與事實相符，堪予採信。
二、有關被告梁睿承所犯一般洗錢罪部分：
　㈠於105年12月28日修正公布，並於106年6月28日施行之洗錢防
    制法，其保護之法益，包括維護特定犯罪之司法訴追及促進
    金流秩序之透明性，且將洗錢過程中之處置、分層化及整合
    等各階段行為，均納入洗錢行為，以澈底打擊洗錢犯罪，此
    觀修正前後第1條、第2條之規定及立法理由甚明。又同法第
    14條第1項之一般洗錢罪，係採抽象危險犯之立法模式，行
    為只要合於第2條各款所列洗錢行為之構成要件，即足成立
    該罪，不以發生阻礙司法機關之追訴或遮蔽金流秩序之透明
    性之實害為必要。其中第2條第2款之洗錢行為，係以掩飾或
    隱匿特定犯罪所得之本質、來源、去向、所在、所有權、處
    分權或其他權益為其要件。該款並未限定掩飾或隱匿之行為
    方式，行為人實行之洗錢手法，不論係改變犯罪所得的處所
    （包括財物所在地、財產利益持有或享有名義等），或模糊
    、干擾有關犯罪所得處所、法律關係的周邊資訊，只須足以
    產生犯罪所得難以被發現、與特定犯罪之關聯性難以被辨識
    之效果，即該當「掩飾或隱匿」之構成要件（最高法院110
    年度台上字第5833號判決論旨參照）。而詐欺犯罪之行為人
    預先備妥人頭帳戶，待被害人受騙即告知帳戶，指示被害人
    將款項匯入與犯罪行為人無關之人頭帳戶時，即開始其犯罪
    計畫中關於去化特定犯罪所得資金之不法原因聯結行為。就
    其資金流動軌跡而言，在後續的因果歷程中，亦可實現掩飾
    、隱匿特定犯罪所得之效果，應認已著手洗錢。
　㈡經查：
　⒈被告梁睿承於警詢中供稱：嚴彩瑄約1、2年前就把大陸地區
    工商銀行帳戶借我，我的手機有綁定嚴彩瑄工商銀行帳戶，
    網路銀行可用臉部辨識等語（偵7189卷第36頁）；惟於偵查
    中坦認：嚴彩瑄工商銀行帳戶是我買來的帳戶等語（偵4935
    卷第344頁），堪認嚴彩瑄工商銀行帳戶，係被告梁睿承用
    以詐取金錢之人頭帳戶。而證人即同案被告袁文伶於偵查中
    證稱：我從107年間起，就將大陸地區招商銀行帳戶借給我
    兒子梁睿承使用等語（偵4935卷第398頁），亦堪認袁文伶
    招商銀行帳戶，於案發時係由被告梁睿承所實際掌控。
　⒉被告梁睿承指示告訴人趙志元於108年2月12日16時22分許，
    將人民幣78萬379元匯入嚴彩瑄工商銀行帳戶後，旋於密接
    之同日16時25分許至108年2月13日1時25分許，分為多筆近
    乎全數轉匯或轉帳至袁文伶招商銀行帳戶，使嚴彩瑄工商銀
    行帳戶餘額僅餘人民幣959.13元，有嚴彩瑄工商銀行帳戶轉
    帳資料在卷可憑（偵4935卷第313至331頁）。
　㈢被告梁睿承指示告訴人趙志元將款項匯入其實際掌控、與其
    自身形式上無關聯之嚴彩瑄工商銀行帳戶，乃得以藉由該人
    頭帳戶之「漂白」而掩飾其犯罪所得所在及去向，是當被告
    梁睿承再將該等詐得款項，分為多筆轉匯或轉帳至所掌控之
    袁文伶招商銀行帳戶，所為自非僅係取得犯罪所得，而係兼
    有洗錢防制法第2條第2款之洗錢行為。申言之，被告梁睿承
    先透過將詐得款項匯入人頭帳戶後，旋將款項轉至袁文伶招
    商銀行帳戶，客觀上得以切斷詐騙所得金流之去向、所在，
    阻撓國家對詐欺犯罪所得之追查，明顯擴大原來損害，其不
    法內涵已非不法取得他人財產所涵蓋，當屬洗錢防制法第2
    條第2款之洗錢行為，應足確認。酌以被告梁睿承為智識正
    常之人，對境外尤以大陸地區金流追查不易、前開贓款匯轉
    模式得以製造金流之斷點，致無從追查款項之去向及所在等
    節，當屬明瞭，主觀上應具掩飾、隱匿該犯罪所得與犯罪之
    關聯性，以逃避國家追訴、處罰之犯罪意思，具有一般洗錢
    之犯意，構成一般洗錢既遂罪。被告梁睿承及其辯護人辯稱
    ：被告梁睿承所為並未涉及處置、分層化或整合任何階段之
    洗錢客觀行為，亦無洗錢之主觀犯意云云，並不可採。
三、綜上所述，本案事證明確，被告梁睿承、洪嘉宏犯行均堪認
    定，應予依法論科。
參、論罪科刑
一、新舊法比較：
  ㈠被告梁睿承犯罪事實一、㈠行為後，刑法第201條業於108年12
    月25日修正公布，於同年月27日施行，依其修正理由「本罪
    於民國72年6月26日後並未修正，爰依刑法施行法第1條之1
    第2項本文規定將罰金數額修正提高30倍，以增加法律明確
    性，並使刑法分則各罪罰金數額具內在邏輯一致性」、「第
    1項末段『3年以上、10年以下』修正為『3年以上10年以下』；
    第2項末段『1年以上、7年以下』修正為『1年以上7年以下』」
    ，足認僅屬法條文字修正，無涉實質規範內容之變更，非屬
    刑法第2條第1項規定「行為後法律有變更者」之情形，不生
    新舊法比較之問題，應依一般法律適用原則，逕行適用裁判
    時法即修正後之規定（最高法院107年度台上字第4438號判
    決論旨參照）。
　㈡被告梁睿承犯罪事實三行為後，刑法第277條第1項業於108年
    5月29日修正公布，同年月31日施行。修正後刑法第277條第
    1項規定，將法定刑中之有期徒刑上限由3年提高為5年、罰
    金刑上限則由1,000銀元（即3萬元）提高為50萬元，經比較
    新舊法，修正後之規定並未較有利於被告梁睿承，依刑法第
    2條第1項前段之規定，自應適用被告梁睿承犯罪事實三行為
    時即修正前刑法第277條第1項規定論處。
二、論罪部分：
  ㈠犯罪事實一部分：
  ⒈行使偽造有價證券以使人交付財物，本即含有詐欺之性質，
    如果所交付之財物，即係該證券本身之價值，其詐欺取財仍
    屬行使偽造有價證券之行為，不另論以詐欺取財罪；但如行
    使該偽造之有價證券，係供擔保或作為新債清償而借款，則
    其借款之行為，已屬行使偽造有價證券行為以外之另一行為
    （最高法院25年上字第1814號、31年上字第409號判決先例
    意旨參照）。被告梁睿承持本案支票向告訴人許漢鵬借款，
    目的係在訛以擔保於票載發票日時清償債務，自屬行使偽造
    有價證券外之詐欺取財行為，應構成詐欺取財罪。
　⒉被告梁睿承犯罪事實一、㈠所為，係犯刑法第201條第1項偽造
    有價證券罪、同法第339條第1項詐欺取財罪。被告梁睿承盜
    蓋袁文伶印章以簽發本案支票之行為，為偽造有價證券之階
    段行為；又行使偽造有價證券之低度行為，應為偽造有價證
    券之高度行為所吸收，均不另論罪。被告梁睿承為達向告訴
    人許漢鵬借款之目的，乃以偽簽發本案支票供擔保為手段，
    其所為上開偽造有價證券、詐欺取財犯行間，具有行為局部
    之同一性，係以一行為同時觸犯數罪名，為想像競合犯，應
    依刑法第55條規定，從一重之偽造有價證券罪處斷。
　⒊被告梁睿承犯罪事實一、㈡所為，係犯刑法第339條第1項詐欺
    取財罪。被告梁睿承犯罪事實一、㈡陸續詐取告訴人許漢鵬
    金錢之行為，係以同一詐騙方法，於密切接近之時間實施，
    侵害同一法益，在刑法評價上，應視為數個舉動之接續實行
    ，並將數個舉動合為包括之一行為予以評價，而論以接續犯
    ，較為合理。
　⒋被告梁睿承所犯偽造有價證券罪（犯罪事實一、㈠部分）、詐
    欺取財罪（犯罪事實一、㈡部分），犯罪手段顯有差異，實
    行行為亦可明顯區隔，應屬犯意各別、行為互殊，應予分論
    併罰。公訴人於本院審理中補充：犯罪事實一、㈠、㈡部分，
    應論以接續犯等語（本院卷四第10頁），容有誤會。
  ㈡犯罪事實二部分：
　⒈被告梁睿承犯罪事實二、㈠所為，係犯刑法第320條第1項之竊
    盜罪。起訴書固未敘及被告梁睿承所犯刑法第320條第1項之
    法條，惟犯罪事實欄已載明被告梁睿承竊取前開金融帳戶存
    摺與印鑑，自為起訴效力所及，經本院於審理中諭知前開罪
    名及相關權利（本院卷四第374頁），無礙被告梁睿承防禦
    權之行使，自得併予審究。
　⒉被告梁睿承犯罪事實二、㈡所為，均係犯刑法第216條、第210
    條之行使偽造私文書罪、同法第339條第1項之詐欺取財罪。
    被告梁睿承各次盜用印章蓋用印文之行為，為各次偽造私文
    書之階段行為，不另論罪；又其各次偽造私文書後復持以行
    使，偽造之低度行為均應為行使之高度行為所吸收，亦不另
    論罪。又被告梁睿承均係利用不知情之銀行承辦人員犯罪，
    均為間接正犯。
　⒊刑法上一行為而觸犯數罪名之想像競合犯，其存在之目的，
    在於避免對於同一不法要素予以過度評價；自然意義之數行
    為，得否評價為法律概念之一行為，應就客觀構成要件行為
    之重合情形、主觀意思活動之內容、所侵害之法益與行為間
    之關聯性等要素，視個案情節依社會通念加以判斷。如具有
    行為局部之同一性，或其行為著手實行階段可認為同一者，
    即得認與一行為觸犯數罪名之要件相侔，而依想像競合犯論
    擬（最高法院109年度台上字第1800號判決論旨參照）。經
    查，被告梁睿承知悉告訴人潘福州金融帳戶內金錢頗豐，為
    圖取得告訴人潘福州金融帳戶內金錢，乃同時竊取告訴人潘
    福州各該金融帳戶存摺及印鑑，復持前開存摺、印鑑，分別
    偽造如附件二所示之私文書，詐領同附件所示帳戶內之金錢
    。是被告梁睿承犯罪事實二、㈠、㈡所為，均係為取得告訴人
    潘福州金融帳戶內金錢，基於單一之犯罪目的所為，依社會
    通念，得認所為竊盜、各次行使偽造私文書及詐欺取財行為
    間，具有行為局部之同一性，法律評價應視為一行為。被告
    梁睿承以一行為同時觸犯上開各罪名，為想像競合犯，應依
    刑法第55條之規定，從一重之行使偽造私文書罪處斷。起訴
    書認犯罪事實二所為應分論併罰，容有誤會。
  ㈢犯罪事實三部分：
　⒈被告梁睿承犯罪事實三所為，係犯修正前刑法第277條第1項
    之傷害罪。
  ⒉被告梁睿承就前開傷害犯行，與真實姓名年籍不詳之成年男
    子等人間具有犯意聯絡、行為分擔，應依刑法第28條規定，
    論以共同正犯。
  ㈣犯罪事實四部分：
　⒈刑法第339條之4加重詐欺罪，關於第1項第3款「以廣播電視
    、電子通訊、網際網路或其他媒體等傳播工具，對公眾散布
    而犯之」之加重事由，其立法理由已敘明「考量現今以電信
    、網路等傳播方式，同時或長期對社會不特定多數之公眾發
    送訊息施以詐術，往往造成廣大民眾受騙，此一不特定、多
    數性詐欺行為類型，其侵害社會程度及影響層面均較普通詐
    欺行為嚴重，有加重處罰之必要，爰定為第3款之加重處罰
    事由」，是刑法第339條之4第1項第3款之加重詐欺罪，須以
    對不特定多數之公眾散布詐欺訊息為要件。行為人若係基於
    詐欺不特定民眾之犯意，利用網際網路等傳播工具，刊登虛
    偽不實之廣告，以招徠民眾，遂行詐騙。縱行為人尚須對受
    廣告引誘而來之被害人，續行施用詐術，始能使之交付財物
    ，仍係直接以網際網路等傳播工具向公眾散布詐欺訊息，無
    礙成立加重詐欺罪（最高法院107年度台上字第907號判決論
    旨參照）。
　⒉經查，被告梁睿承以臉書暱稱「David Alex」帳號，在有多
    數成員之臉書網站或社團上張貼不實銷售商品之訊息，以招
    徠臉書網站上之不特定多數人，乃致告訴人陳奕成、邱紹瑋
    、林桓任陷於錯誤，因而匯付或存付款項，揆諸前開說明，
    被告梁睿承此部分所為，均係犯刑法第339條之4第1項第3款
    之以網際網路對公眾散布而犯詐欺取財罪。公訴意旨認此部
    分均僅成立刑法第339條第1項之詐欺取財罪，尚有未洽，惟
    因起訴之基本社會事實同一，且經本院於審判中均諭知此部
    分所涉罪名（本院卷四第374頁），業已保障被告梁睿承防
    禦權，爰依刑事訴訟法第300條規定變更起訴法條。
　⒊被告梁睿承犯罪事實四、㈠至㈢所犯以網際網路對公眾散布詐
    欺取財罪，犯意各別，行為互殊，應予分論併罰（共3罪）
    。
  ㈤犯罪事實五部分：
　⒈刑法上所謂偽造署押，係指未經他人之授權或同意，而擅自
    簽署他人之姓名或畫押（包括以他人之名義按捺指印之情形
    ）者而言；而刑法第210條之偽造私文書罪，則以無製作權
    人，擅自以他人之名義製作內容不實之文書為其要件（最高
    法院93年度台上字第2057號判決論旨參照）。申言之，偽造
    署押係指單純偽造簽名、畫押而言，倘在制式之書類上偽造
    他人簽名，已為一定意思表示，具有申請書或收據等類性質
    者，則係犯偽造文書罪（最高法院85年度台非字第146號判
    決論旨參照）。
　⒉司法警察或司法警察官於詢問犯罪嫌疑人時所製作之詢問筆
    錄，係記載對於犯罪嫌疑人之詢問及其陳述，其內容當然含
    有受詢問人之意思表示，因該筆錄為公務員職務上所製作之
    文書，故為公文書之一種。受詢問人雖亦在筆錄中簽名、蓋
    章或按指印，以擔保該筆錄之憑信性，但不能因此即認該筆
    錄係受詢問人所製作，而變更其公文書之性質（最高法院91
    年度台非字第294號判決類此論旨）。
　⒊被告梁睿承在附件三編號3所示文件偽造「梁睿奇」簽名、指
    印，製作表示告訴人梁睿奇出具同意書之用意之私文書並持
    以行使部分，係犯刑法第216條、第210條之行使偽造私文書
    罪。而被告梁睿承在附件三編號1、4屬公文書性質之文件上
    偽造「梁睿奇」簽名、指印，暨在附件三編號2大頭照上偽
    造「梁睿奇」簽名、指印，僅係作為人格同一性證明之用，
    則係犯刑法第217條第1項之偽造署押罪。
　⒋關於被告梁睿承行使偽造私文書犯行部分，被告梁睿承偽造
    「梁睿奇」署押之行為，係偽造私文書之部分行為，為偽造
    私文書之行為所吸收，不另論罪。又被告梁睿承偽造私文書
    後復持之行使，其偽造之低度行為應為行使之高度行為所吸
    收，亦不另論罪。
　⒌被告梁睿承先後在附件三編號1至2、4所示文件偽造「梁睿奇
    」署押之行為，主觀上各係基於同一隱匿身分之目的，且於
    密接之時、地實施，侵害同一社會法益，各行為之獨立性極
    為薄弱，依一般社會健全觀念，在時間差距上，難以強行分
    開，在刑法評價上，以視為數個舉動之接續施行，合為包括
    之一行為予以評價，較為合理，而應論以一偽造署押罪。被
    告梁睿承基於同一隱匿身分之犯罪目的及決意，同時觸犯上
    開行使偽造私文書罪、偽造署押罪，為想像競合犯，應依刑
    法第55條規定，從一重論以行使偽造私文書罪。
  ㈥犯罪事實六部分：
　⒈被告梁睿承犯罪事實六、㈠至㈢所為，均係犯刑法第339條第1
    項之詐欺取財罪。
　⒉被告梁睿承犯罪事實六、㈣所為，雖已著手於詐欺取財行為之
    實施，然因告訴人郭庚廷未陷於錯誤乃未能得逞，止於未遂
    階段，係犯刑法第339條第1項、第3項之詐欺取財未遂罪。
    起訴書認此部分構成詐欺取財既遂罪，容有誤會，然此部分
    僅涉及行為態樣既遂、未遂之分，自無庸引用刑事訴訟法第
    300條變更起訴法條。又本院業於審判程序中，告知此部分
    既遂行為之法律評價（本院卷四第374頁），足以保障被告
    梁睿承之訴訟防禦權，應予指明。
　⒊被告梁睿承為遂行「詐取車輛並以權利車為由詐賣中古車商
    」之整體犯罪計畫：①於犯罪事實六、㈠至㈡部分，先行詐欺
    取得5855號車輛，再以販賣合法來源之權利車為由詐取告訴
    人郭庚廷之金錢，係基於單一之犯罪目的，在同一犯罪計畫
    下所為，依社會通念，得認所犯2詐欺取財罪間，具有行為
    局部之同一性，法律評價應視為一行為，應依刑法第55條規
    定，從一情節較重之詐欺取財罪處斷。②於犯罪事實六、㈢至
    ㈣部分，先行詐欺取得9129號車輛，再以販賣合法來源之權
    利車為由詐欺告訴人郭庚廷交付金錢未遂，亦係基於單一之
    犯罪目的，在同一犯罪計畫下所為，依社會通念，得認所犯
    詐欺取財罪、詐欺取財未遂罪間，具有行為局部之同一性，
    法律評價應視為一行為，應依刑法第55條規定，從一重論以
    詐欺取財罪。
　⒋被告梁睿承：①犯罪事實六、㈠至㈡所犯詐欺取財罪、②六、㈢至
    ㈣所犯詐欺取財罪，實行行為無局部之重疊，行為著手實行
    階段亦有明顯區隔，依社會通念難認屬同一行為者，應予分
    論併罰（共2罪）。至公訴意旨認犯罪事實六、㈠至㈣應分論
    併罰而論以4罪（本院卷四第10頁），容有誤會，併此指明
    。
　㈦犯罪事實七部分：
　⒈核被告梁睿承所為，係犯刑法第339條第1項之詐欺取財罪、
    洗錢防制法第14條第1項之一般洗錢罪。被告洪嘉宏所為，
    係犯刑法第339條第1項之詐欺取財罪。被告梁睿承、洪嘉宏
    ，就前開詐欺取財犯行，有犯意聯絡及行為分擔，應依刑法
    第28條規定，就前開詐欺取財犯行論以共同正犯。
　⒉起訴書認被告梁睿承、洪嘉宏所為，係犯刑法第339條之4第1
    項第2款之三人以上共同詐欺取財罪，惟除被告梁睿承、洪
    嘉宏共同犯詐欺取財罪外，尚難認同案被告袁文伶具有犯意
    聯絡與行為分擔（詳後無罪部分論述），應認此部分詐欺取
    財罪之正犯，僅有被告梁睿承、洪嘉宏2人，未達3人以上，
    起訴意旨尚有未洽，惟因起訴之基本社會事實同一，且經本
    院於審判中諭知此部分所涉罪名（本院卷四第375頁），業
    已保障被告梁睿承、洪嘉宏之防禦權，爰依刑事訴訟法第30
    0條規定變更起訴法條。
　⒊被告梁睿承以一行為觸犯上開詐欺取財罪、一般洗錢罪，為
    想像競合犯，應依刑法第55條規定，從一重論以一般洗錢罪
    。
　⒋起訴意旨固未敘及被告梁睿承所犯洗錢防制法第14條第1項之
    法條，惟犯罪事實欄已載明被告梁睿承指示告訴人趙志元將
    詐得款項匯入嚴彩瑄工商銀行帳戶，並自嚴彩瑄工商銀行帳
    戶轉匯或轉帳至袁文伶招商銀行帳戶等事實，自為起訴效力
    所及，經本院於審理中諭知前開罪名及相關權利（本院卷四
    第374至375頁），無礙被告梁睿承防禦權之行使，自得併予
    審究。又臺灣臺北地方檢察署（下稱臺北地檢署）檢察官10
    8年度偵字第8102號併辦部分，與本院前開論罪科刑部分事
    實同一，本院亦應併予審理。
　⒌洗錢防制法第16條第2項規定「犯前2條之罪，在偵查或審判
    中自白者，減輕其刑」。本案被告梁睿承就一般洗錢罪之犯
    罪事實，雖於審判中否認犯罪，然其於偵查階段供承：嚴彩
    瑄工商銀行帳戶是我買來之帳戶，隨時可能遭掛失；又趙志
    元匯款後，我有將嚴彩瑄工商銀行金錢轉至袁文伶招商銀行
    帳戶等語（偵4935卷第344至345頁），尚足寬認對於一般洗
    錢行為之主要構成要件事實，於偵查中已有自白，符合洗錢
    防制法第16條第2項減輕其刑規定，爰依洗錢防制法第16條
    第2項規定，減輕其刑。
三、量刑與定執行刑部分：
  ㈠爰以行為人之責任為基礎，審酌：①被告梁睿承擅以同案被告
    袁文伶名義，偽造本案支票，供作其借款擔保而向告訴人許
    漢鵬詐得借款，且另設訛詞詐取告訴人許漢鵬之金錢，所為
    已足以妨害金融秩序，及損害他人財產權益；②被告梁睿承
    任意竊取他人之物，擅自偽造如附件二所示文件詐取款項，
    金額非微，足生損害於潘福州與各該銀行對於存款帳戶管理
    之正確性；③被告梁睿承挑釁他人後，任意訴諸肢體暴力，
    率爾共同傷害告訴人周洋逸之身體，欠缺尊重他人身體法益
    之觀念；④被告梁睿承以網際網路對公眾散布不實訊息，向
    告訴人陳奕成、邱紹瑋、林桓任詐取金錢，致告訴人陳奕成
    、邱紹瑋、林桓任受有財產損失；⑤被告梁睿承為掩飾其遭
    通緝之真實身分，任意冒用他人名義應訊，擅自偽造署押、
    偽造私文書並執以行使，足以生損害於告訴人梁睿奇本人及
    司法機關處理刑事案件之正確性；⑥被告梁睿承詐取告訴人
    田禹、郭庚廷、鄭文婷之財物，致告訴人田禹、郭庚廷、鄭
    文婷受有財產損失（有關被告梁睿承所犯詐欺取財未遂罪部
    分，雖屬想像競合犯中之輕罪，惟本院於量刑時，仍一併衡
    酌該部分未遂減輕事由而為評價）；⑦被告梁睿承、洪嘉宏
    共同詐取告訴人趙志元、李承之金錢，致告訴人趙志元、
    李承受有損失，且被告梁睿承所為製造金流之斷點，掩飾
    、隱匿詐欺犯罪所得之舉，復增加檢警查緝困難，無從追蹤
    最後去向、所在，所為均應嚴予非難。惟念被告梁睿承除一
    般洗錢罪外，犯後均坦承犯行；被告洪嘉宏亦坦認詐欺取財
    犯罪。兼衡被告梁睿承自述目前從事網拍工作、高職肄業、
    無須扶養之家屬及其他偵審中所陳之生活狀況、智識程度；
    被告洪嘉宏自述目前有工作、須扶養父母、大學畢業及其他
    偵審中所陳之生活狀況、智識程度（本院卷一第82頁、卷四
    第200頁），併參酌被告梁睿承、洪嘉宏之素行（參卷附臺
    灣高等法院被告前案紀錄表）、特殊身心狀況（偵緝417卷
    第88頁、偵4935卷第346頁、本院卷一第79頁）、犯罪之動
    機、目的、手段、分工角色、造成法益侵害程度、本案和解
    、調解狀況（詳後沒收部分說明）、偵審中展現之犯後態度
    （另參案發後被告梁睿承、洪嘉宏間案發後之通訊軟體對話
    紀錄，偵4935卷第361至376頁）；各告訴人或被害人於偵、
    審中陳明之意見、起訴書所載對於量刑之意見；檢察官、被
    告梁睿承、洪嘉宏、被告梁睿承之辯護人就量刑所為辯論等
    一切情狀，量處如附表一至附表七所示之刑。並就被告梁睿
    承得易科罰金之有期徒刑部分（附表三、附表五、附表六編
    號1、2部分），均諭知易科罰金之折算標準；被告梁睿承罰
    金刑部分（附表七所示併科罰金部分），諭知易服勞役之折
    算標準。
　㈡數罪定其應執行刑時，除應就各別刑罰規範之目的、輕重罪
    間體系之平衡、整體犯罪非難評價、各行為彼此間之偶發性
    、與被告前科之關聯性、各行為所侵害法益之專屬性或同一
    性、數罪對法益侵害之加重效應、罪數所反映之被告人格特
    性與犯罪傾向等，為綜合判斷外，尤須參酌上開實現刑罰公
    平性，以杜絕僥倖、減少犯罪之立法意旨，為妥適之裁量。
    就被告梁睿承所犯得易科罰金之有期徒刑部分（附表三、附
    表五、附表六編號1至2）、不得易科罰金之有期徒刑部分（
    附表一編號1至2、附表二、附表四編號1至3、附表七有期徒
    刑部分），爰綜合斟酌被告梁睿承各次犯罪行為之不法與罪
    責程度、所犯各罪彼此之關聯性、數罪對法益侵害之加重效
    應、罪數所反映被告梁睿承之人格特性與犯罪傾向，及對其
    施以矯正之必要性、被告梁睿承未來復歸社會之可能性等情
    ，並衡以各罪宣告刑總和上限及各刑中最長期者，復斟酌刑
    罰公平性之實現，進而為整體非難之評價，就對被告梁睿承
    所宣告之得易科罰金之有期徒刑罪刑部分、不得易科罰金之
    有期徒刑罪刑部分，分別定應執行刑如主文所示，並就得易
    科罰金之有期徒刑罪刑部分之應執行刑，諭知易科罰金之折
    算標準。
肆、沒收部分
一、刑法關於沒收之規定，已於104年12月30日、105年6月22日
    修正公布，並均於105年7月1日施行生效。而依刑法第2條第
    2項規定「沒收、非拘束人身自由之保安處分適用裁判時之
    法律」，本案被告梁睿承部分行為時，雖係前揭刑法沒收規
    定修正施行前，惟關於沒收應一律適用修正施行後之規定，
    不生新舊法比較問題，先予敘明。
二、有關犯罪事實一至七之沒收部分，分別敘明如下：
　㈠犯罪事實一部分：
  ⒈未扣案之本案支票，係被告梁睿承偽造之有價證券，雖已交
    付告訴人許漢鵬，惟既無證據足證確已滅失，自仍應依刑法
    第205條規定宣告沒收。
　⒉盜用他人真正印章所蓋用之印文，並非偽造印章之印文，不
    在刑法第219條所定必須沒收之列（最高法院48年度台上字
    第113號、96年度台上字第3521號判決意旨參照）。本案支
    票上「袁文伶」之印文，乃被告梁睿承盜蓋其所保管之真正
    同案被告袁文伶印章，已如前述，該印文並非偽造，不在得
    以沒收之列；又未扣案之同案被告「袁文伶」印章，非屬偽
    造之印章，且為同案被告袁文伶所有，亦不依刑法第219條
    或第38條第2項等規定宣告沒收，併此指明。
　⒊犯罪所得部分：
　⑴犯罪所得，屬於犯罪行為人者，沒收之；於全部或一部不能
    沒收或不宜執行沒收時，追徵其價額；犯罪所得已實際合法
    發還被害人者，不予宣告沒收或追徵，為刑法第38條之1第1
    項前段、第3項、第5項所明定。又刑法沒收新制目的在於剝
    奪犯罪行為人之犯罪所得，使其不能坐享犯罪成果，以杜絕
    犯罪誘因，性質上屬類似不當得利之衡平措施。而考量避免
    雙重剝奪，犯罪所得如已實際發還或賠償被害人者，始不予
    宣告沒收或追徵。故倘若犯罪行為人雖與被害人達成民事賠
    償之和解，惟實際上並未將民事賠償和解金額給付被害人，
    或犯罪所得高於民事賠償和解金額者，法院對於未給付之和
    解金額或犯罪所得扣除和解金額之差額部分等未實際賠償之
    犯罪所得，仍應諭知沒收或追徵（最高法院107年度台上字
    第4593號、108年度台上字第672號判決論旨參照）。
　⑵被告梁睿承犯罪事實一、㈠、㈡詐欺所得之40萬元、223萬3,50
    0元，為其犯罪所得；而被告梁睿承於本院審理中與告訴人
    許漢鵬調解成立（本院卷四第321至322頁），實際賠償告訴
    人許漢鵬8萬5,000元，然仍積欠部分分期賠償款項等情，為
    告訴人許漢鵬陳報在案（本院卷四第427、435、439頁），
    爰依刑法第38條之1第1項、第5項規定，扣除被告梁睿承實
    際賠償之8萬5,000元，就其餘254萬8,500元（計算式：400,
    000+2,233,500-85,000=2,548,500），對被告梁睿承宣告沒
    收，併依同條第3項規定，於全部或一部不能沒收或不宜執
    行沒收時，追徵其價額。
　㈡犯罪事實二部分：
　⒈被告梁睿承犯罪事實二、㈠竊盜所得之告訴人潘福州新光銀行
    72992號帳戶、合作金庫10719號帳戶、03682號帳戶、63069
    號帳戶、臺灣銀行45277號帳戶、彰化銀行16201號帳戶、聯
    邦銀行21201號帳戶存摺及印鑑3枚，為其犯罪所得，未據返
    還告訴人潘福州，為告訴人潘福州陳報在案（本院卷四第65
    頁）。雖未扣案，惟仍不容其保有，爰依刑法第38條之1第1
    項前段規定，對被告梁睿承宣告沒收，並依同條第3項規定
    ，於全部或一部不能沒收或不宜執行沒收時，追徵其價額。
　⒉被告梁睿承犯罪事實二、㈡詐取之706萬5,000元，為其犯罪所
    得；而被告梁睿承於案發後實際返還告訴人潘福州210萬元
    ，業據告訴人潘福州陳報在案，並有告訴人潘福州所提郵局
    存摺封面暨內頁交易明細可參（本院卷四第95至98、198、2
    29至231、433、439頁），爰依刑法第38條之1第1項、第5項
    規定，扣除被告梁睿承實際賠償之210萬元，就其餘496萬5,
    000元（計算式：7,065,000-2,100,000=4,965,000），對被
    告梁睿承宣告沒收，併依同條第3項規定，於全部或一部不
    能沒收或不宜執行沒收時，追徵其價額。
　⒊偽造之文書，既已交付於被害人收受，則該物非屬被告所有
    ，除該偽造文書上偽造之印文、署押，應依刑法第219條予
    以沒收外，即不得再就該文書諭知沒收（最高法院89年度台
    上字第3757號判決論旨參照）。被告梁睿承持告訴人潘福州
    之印章，在如附件二所示之文件盜蓋之印文，係使用真正印
    章盜蓋之印文，並非刑法第219條所規定之偽造印文，非得
    依刑法第219條規定宣告沒收；而被告梁睿承所偽造如附件
    二所示文件，既均已交予各該銀行收執而行使，已非被告梁
    睿承所有，復非違禁物之性質，爰均不予宣告沒收。
　㈢犯罪事實三部分：
　⒈刑法第38條第2項規定「供犯罪所用、犯罪預備之物或犯罪所
    生之物，屬於犯罪行為人者，得沒收之。但有特別規定者，
    依其規定」，故供犯罪所用之物，得由法官審酌個案情節決
    定有無沒收之必要。
　⒉被告梁睿承執以為本案傷害犯行所用之鈍器，未據扣案，是
    否仍存尚有未明，倘予沒收及追徵，除另使刑事執行程序開
    啟外，就被告梁睿承犯罪行為之不法、罪責評價並無影響，
    更可能因刑事執行程序之進行，致使被告另生訟爭及公眾利
    益損失，本院認無沒收或追徵之必要，併此敘明。
　㈣犯罪事實四部分：
  ⒈被告梁睿承犯罪事實四、㈠、㈡加重詐欺所得之2萬元、3,500
    元，為其犯罪所得，未據賠償告訴人陳奕成、邱紹瑋（本院
    卷四第439頁）。雖未扣案，惟仍不容其保有，爰依刑法第3
    8條之1第1項前段規定，對被告梁睿承宣告沒收，並依同條
    第3項規定，於全部或一部不能沒收或不宜執行沒收時，追
    徵其價額。
　⒉被告梁睿承犯罪事實四、㈢加重詐欺所得之1萬5,000元，為其
    犯罪所得；而被告梁睿承於本院審理中與告訴人林桓任達成
    和解，實際賠償告訴人林桓任1萬2,000元，為告訴人林桓任
    陳報在案（本院卷四第437至439頁、卷附告訴人林桓任111
    年6月17日陳報狀暨檢附之和解書），爰依刑法第38條之1第
    1項、第5項規定，扣除被告梁睿承實際賠償之1萬2,000元，
    就其餘3,000元（計算式：15,000-12,000=3,000），對被告
    梁睿承宣告沒收，併依同條第3項規定，於全部或一部不能
    沒收或不宜執行沒收時，追徵其價額。
　㈤犯罪事實五部分：
　⒈被告梁睿承在如附件三編號1至4所示文件或文書上偽造之「
    梁睿奇」簽名、指印（詳如附件三「偽造之署押數量」欄所
    示），屬偽造之署押，不問屬於被告梁睿承與否，均應依刑
    法第219條規定宣告沒收。
　⒉被告梁睿承所偽造如附件三編號3所示之私文書，既已交付警
    察機關行使，復非具有違禁物之性質，爰不予宣告沒收，併
    此指明。
　㈥犯罪事實六部分：
　⒈被告梁睿承犯罪事實六、㈠、㈢所詐欺取得之5855號車輛、912
    9號車輛，固為其犯罪所得，惟業經告訴人田禹、鄭文婷取
    回，為告訴人田禹、鄭文婷陳明在案（偵11009卷第64、249
    頁），並有贓物認領保管單、失車案件基本資料詳細報表可
    佐（偵11009卷第83、167頁），尚可認該部分犯罪所得已實
    際發還與被害人，爰不予宣告沒收或追徵（至有關被告梁睿
    承以5855號車輛、9129號車輛變得之物，即各以5855號車輛
    、9129號車輛騙取之價金沒收部分，詳下⒉說明）。
　⒉被告梁睿承犯罪事實六、㈡所詐欺取得之12萬5,000元、犯罪
    事實六、㈣因詐欺未遂所取得之3萬元，為其犯罪所得，未據
    賠償告訴人郭庚廷。雖未扣案，惟仍不容其保有，爰依刑法
    第38條之1第1項前段規定，均對被告梁睿承宣告沒收，並依
    同條第3項規定，於全部或一部不能沒收或不宜執行沒收時
    ，追徵其價額。
　㈦犯罪事實七部分：
　⒈共同正犯之犯罪所得之沒收或追徵，應就各人所分得之數額
    分別為之；所謂各人「所分得」，係指各人「對犯罪所得有
    事實上之處分權限」，法院應視具體個案之實際情形而為認
    定：倘若共同正犯各成員內部間，對於不法利得分配明確時
    ，固應依各人實際分配所得沒收；然若共同正犯成員對不法
    所得並無處分權限，其他成員亦無事實上之共同處分權限者
    ，自不予諭知沒收（最高法院109年度台上字第5044號判決
    論旨參照）。
　⒉犯罪事實七所詐得之人民幣78萬379元，為被告梁睿承實際獲
    取，乃屬其犯罪所得，為被告梁睿承供承在案（本院卷三第
    224頁）。而被告梁睿承、洪嘉宏與同案被告袁文伶於本院
    審理中，與告訴人趙志元、李承調解成立（本院卷二第257
    至258頁），然被告梁睿承未遵期履行，目前告訴人趙志元
    、李承方僅獲賠償20萬元（本院卷四第441頁），若以匯率
    1：4.485折算，僅約獲賠人民幣4萬4,593元（計算式：200,
    000/4.485=44,593，小數點以下四捨五入）。爰依刑法第38
    條之1第1項、第5項規定，扣除被告梁睿承實際賠償之人民
    幣4萬4,593元，就其餘人民幣73萬5,786元（計算式：780,3
    79-44,593=735,786），對被告梁睿承宣告沒收，併依同條
    第3項規定，於全部或一部不能沒收或不宜執行沒收時，追
    徵其價額。
　⒊被告洪嘉宏於本院準備程序中供稱：本案雖有約定報酬，但
    我沒有拿到等語（本院卷三第224頁）。而依現存卷內證據
    ，並無積極證據證明被告洪嘉宏獲有具體之犯罪所得，即無
    從對被告洪嘉宏宣告沒收或追徵犯罪所得，應予指明。
三、被告梁睿承本案犯罪後趁隙逃逸，嗣後於108年2月23日為警
    緝獲時，經警扣得之iPhone手機2支（偵8102卷第31頁），
    乃據被告梁睿承否認與本案犯罪相涉（本院卷三第225頁）
    ，卷內復無確實之證據，證明該等手機確屬案發當時供被告
    梁睿承犯罪所用、犯罪預備之物或犯罪所生之物或犯罪所得
    ，爰不予宣告沒收。
四、至其餘扣案之：①第三級毒品愷他命1包、沾有第三級毒品愷
    他命之吸管1支（偵8102卷第31頁），無證據證明與本案犯
    罪行為具有關聯性；②VIVO手機1支（本院卷一第209頁），
    為同案被告馬佳玟（所涉藏匿人犯之犯行，業經本院改依簡
    易判決處刑確定）所有之物（偵7189卷第11頁），被告梁睿
    承、洪嘉宏非所有人或具事實上處分權。③黑色提袋1個、千
    元大鈔35捆（共計350萬元），屬同案被告袁文伶所有之物
    （偵4935卷第159、163頁，另參同案被告袁文伶金融帳戶交
    易明細，本院卷二第221、227、239、261頁），被告梁睿承
    、洪嘉宏非所有人或具事實上處分權，均不予宣告沒收，併
    此指明。
乙、無罪部分（即被告袁文伶被訴部分）
一、公訴意旨略以：就犯罪事實七所示詐欺取財犯行，被告袁文
    伶與同案被告梁睿承、洪嘉宏間具有犯意聯絡，且被告袁文
    伶確攜同其所有之黑色提袋、現金350萬元到場，因認就被
    告袁文伶所為，係犯刑法第339條之4第1項第2款之三人以上
    共同詐欺取財罪嫌。
二、犯罪事實應依證據認定之，無證據不得認定犯罪事實；不能
    證明被告犯罪者，應諭知無罪之判決，刑事訴訟法第154條
    第2項、第301條第1項分別定有明文。認定犯罪事實所憑之
    證據，雖不以直接證據為限，間接證據亦包括在內，然無論
    直接證據或間接證據，其為訴訟上之證明，須於通常一般之
    人均不致有所懷疑，而得確信其為真實之程度者，始得據為
    有罪之認定（最高法院76年度台上字第4986號判決先例、10
    8年度台上字第2262號判決論旨參照）。又檢察官對於起訴
    之犯罪事實，應負提出證據及說服之實質舉證責任；倘其所
    提出之證據，不足為被告有罪之積極證明，或其指出證明之
    方法，無從說服法院以形成被告有罪之心證者，基於無罪推
    定之原則，自應為被告無罪判決之諭知（刑事訴訟法第161
    條第1項、刑事妥速審判法第6條、最高法院92年度台上字第
    128號判決先例、105年度台上字第423號、109年度台上字第
    558號判決意旨參照）。
三、公訴意旨認被告袁文伶涉犯刑法第339條之4第1項第2款之三
    人以上共同犯詐欺取財罪嫌，無非係以被告袁文伶之供述、
    證人即同案被告梁睿承、洪嘉宏之證述；證人即告訴人趙志
    元、李承之證述；網路轉帳資料擷圖、中正一分局扣押筆
    錄、扣押物品目錄表、扣押物品清單、案發現場及路口監視
    錄影畫面擷圖、告訴人李承手機內通訊軟體對話紀錄、刑
    案現場勘察照片、嚴彩瑄工商銀行帳戶交易資料、同案被告
    梁睿承、洪嘉宏間通訊軟體對話紀錄、「冠德天尊」社區畫
    面及監視錄影光碟、逮捕被告袁文伶、同案被告洪嘉宏過程
    之錄影光碟等件，為其主要論據。
四、訊據被告袁文伶堅詞否認有何三人以上共同詐欺取財罪嫌，
    其辯解與辯護人之辯護意旨略為：案發前洪嘉宏致電袁文伶
    ，說袁文伶之子梁睿承叫他打電話，嗣轉接梁睿承。梁睿承
    向袁文伶表示要與他人交易，有匯兌問題，要拿現金給上手
    看，表示有足夠資力進行交易，經梁睿承一再央求，袁文伶
    始調借款項隨同梁睿承、洪嘉宏到場，然梁睿承突駕車逃逸
    ，袁文伶始驚覺有異。至於袁文伶招商銀行帳戶，則係梁睿
    承前於107年間，以從事汽車零件買賣需大陸地區帳戶為由
    ，向袁文伶借用等語。
五、經查，同案被告梁睿承、洪嘉宏共同意圖為自己不法之所有
    ，基於詐欺取財之犯意聯絡，先由同案被告梁睿承以通訊軟
    體聯繫在背包客棧網站刊登人民幣兌換訊息之告訴人李承
    ，偽稱有匯兌需求云云，經共同經營地下匯兌之告訴人李承
    、趙志元確認可承接交易後，即由告訴人李承與同案被告
    梁睿承達成具體之匯兌交易條件，並約定於108年2月12日15
    時許，在臺北市○○區○○○路0段00號「新光三越百貨台北站前
    店」前公車站牌停等處進行交易。同案被告梁睿承即委請被
    告袁文伶於同日提領現金350萬元，復由同案被告梁睿承駕
    駛以同案被告洪嘉宏名義承租之7781號車輛，搭載同案被告
    洪嘉宏、被告袁文伶於同日16時許至上址赴約。抵達現場後
    ，先由同案被告洪嘉宏下車與告訴人趙志元、李承攀談，
    同案被告洪嘉宏返回車輛副駕駛座後，同案被告梁睿承將裝
    有350萬元現金之黑色提袋，放置在車輛副駕駛座腳踏板處
    ，供告訴人趙志元清點，經同案被告梁睿承、告訴人趙志元
    在副駕駛座共同清點無誤。告訴人趙志元、李承乃陷於錯
    誤，由告訴人趙志元以手機通訊軟體通知友人於同日16時22
    分許，自大陸地區帳戶轉帳人民幣78萬379元至同案被告梁
    睿承指定之嚴彩瑄工商銀行帳戶。同案被告梁睿丞確認人民
    幣入帳後，拿起副駕駛座腳踏墊上之黑色提袋，佯裝交付告
    訴人趙志元，於告訴人趙志元將拿取之際，同案被告梁睿承
    卻瞬間丟至車輛後座，復為引開告訴人趙志元、李承之注
    意，馬上開啟駕駛座車門下車，並向告訴人趙志元、李承
    招手稱「ㄟㄟㄟ，收到了，來這邊拿吧！」，並指示同案被告
    洪嘉宏關閉副駕駛座車門，告訴人趙志元、李承即自車輛
    副駕駛座外側被引至車輛左後方，同案被告梁睿承隨即上車
    駕車加速逃竄，而同案被告梁睿承復於同日16時25分許至翌
    （13）日1時25分間，將嚴彩瑄工商銀行帳戶之人民幣，分
    為多筆陸續轉帳至袁文伶招商銀行帳戶。嗣於同（12）日17
    時10分許，員警發現經通報之7781號車輛，通知中正一分局
    員警馳赴現場，逮捕在「駭客網咖」網咖內之同案被告洪嘉
    宏，及在7781號車輛內之被告袁文伶，扣得黑色提袋與現金
    350萬元，同案被告梁睿承則趁隙逃逸，後於108年2月23日
    另經緝獲等情，業於前所認定，此部分基礎事實，首堪認定
    。
六、本案應審究之爭點，厥為：就詐欺告訴人趙志元、李承之
    詐騙犯行，被告袁文伶與同案被告梁睿承、洪嘉宏間，是否
    具有犯意聯絡？經查：
　㈠有關本案詐欺案件之謀議過程，證人即同案被告梁睿承於警
    詢、偵查、本院訊問中供、證稱：我自始即無將350萬元交
    付趙志元、李承之真意，只是要給他們看現金，故我確定
    人民幣匯至指定帳戶後，立刻駕車逃離現場。洪嘉宏事前就
    此全部知情，是事發前兩天我請洪嘉宏幫我做掩護，與我共
    同犯罪，我有跟洪嘉宏說拿人民幣騙趙志元、李承，擺現
    金給他們看，事成後會給10%利潤，然我母親袁文伶事前就
    此全然不知。我是在案發前1天，向袁文伶表示網路上有人
    要跟我買汽車零件，我要批貨來賣，要拿現金給上手賣家看
    ，表示有足夠資力進行交易，要求袁文伶幫我籌措350萬元
    現金，袁文伶半信半疑，所以才決定要跟我去，但袁文伶不
    知我要向趙志元、李承詐騙人民幣，以為我要跟對方做正
    當交易。後來我把車加速開走，我母親問我為何要跑，我才
    坦承要騙錢。我因遭通緝無法使用自己帳戶，所以我有向母
    親借用招商銀行帳戶等語（偵7189卷第42頁、偵4935卷第34
    2至346頁、本院卷一第78頁），核與證人即同案被告洪嘉宏
    於警詢、偵查、本院審理中，始終供、證稱：現金350萬雖
    為袁文伶攜帶到場，然袁文伶對於本案詐騙行為並不知情等
    節，並無不符。參以卷附同案被告梁睿承、洪嘉宏間案發後
    之通訊軟體對話紀錄，內容顯示：本案詐騙行為係由同案被
    告梁睿承指示同案被告洪嘉宏所為，同案被告梁睿承、洪嘉
    宏更謀劃、討論再以換匯為由，共同詐騙臺北市中正區衡陽
    路之某老人，另討論2人此前曾共同詐騙臺北市東區某女子
    之情事。而同案被告洪嘉宏另向同案被告梁睿承交代於本案
    警詢、偵查中如何迴護被告梁睿承，又同案被告梁睿承之父
    母如何安排為同案被告洪嘉宏辦保等節（偵4935卷第361至3
    76頁），然均未提及被告袁文伶參與同案被告梁睿承、洪嘉
    宏共同詐騙行為，或有何共同謀劃之狀況。衡以同案被告梁
    睿承此前即有偽造本案支票，使被告袁文伶無端承擔票據債
    務及訟累之情形（即犯罪事實一部分，另參卷附本院105年
    度北簡字第12208號言詞辯論筆錄、106年度簡上字第359號
    民事判決，偵14834卷第117至121頁、本院卷三第359至361
    頁），堪認被告袁文伶所辯：我誤信我兒子梁睿承將與他人
    交易，要拿現金給上手看，表示有足夠資力進行交易，在兒
    子梁睿承一再央求下，始調借款項隨同案梁睿承、洪嘉宏到
    場，事前就此均不知情，招商銀行帳戶則係早前出借兒子梁
    睿承所用等語，應非全然虛妄，被告袁文伶與同案被告梁睿
    承、洪嘉宏間，就詐欺告訴人趙志元、李承之犯行有無犯
    意聯絡，尚非全然無疑。
　㈡有關同案被告梁睿承、洪嘉宏實行詐騙犯罪時，被告袁文伶
    在案發現場之舉措，證人即告訴人趙志元於警詢、偵查、本
    院審理中證稱：7781號車輛副駕駛座車門打開時，袁文伶有
    把黑色提袋遞給梁睿承。一開始要點交現金時，梁睿承或洪
    嘉宏問我要不要上後座點，這時袁文伶有說一聲「不要」。
    在點鈔過程中，袁文伶除了看沒有其他動作。梁睿承將黑色
    提袋丟到後座時有說「拿著」，袁文伶是主動去接袋子，沒
    有什麼特別的反應。過程中袁文伶有跟梁睿承或洪嘉宏說不
    要抽菸，也有聽我們說話，或是對我們閒聊對話簡單回應「
    是」、「不」、「嗯」，這段過程時間很快等語（偵4935卷
    第111、341頁、本院卷四第18、21、27至34、38、41頁）。
    而證人即告訴人李承於偵查、本院審理中證稱：有關坐在7
    781號車輛後座之袁文伶有無講話，我沒有聽到，因為我站
    比較遠，但梁睿承請趙志元上車點錢時，我有聽到袁文伶說
    不要。我另看到梁睿承把錢袋往後甩時，梁睿承有叫袁文伶
    拿好，袁文伶有伸手接錢的動作。過程中大家有閒聊，車內
    3人有附和，但袁文伶除了微笑點頭外沒有講什麼話。梁睿
    承有抽菸，袁文伶有叫他不要抽。在碰面前未久，與我電話
    聯繫之人是洪嘉宏等語（偵4935卷第342頁、本院卷四第51
    、54、58至63頁），足認關於本案詐騙犯行，磋商虛偽交易
    、聯繫碰面事宜、在面交款項之際佯以點交金錢、掩護或引
    開告訴人趙志元、李承、猝然關門駕駛7781號車輛駛離等
    主要行為，均為同案被告梁睿承、洪嘉宏所進行，被告袁文
    伶幾無積極行為分擔或分工功能。依前開案發現場之客觀情
    狀，尚難證明被告袁文伶事前對同案被告梁睿承、洪嘉宏共
    同詐取告訴人趙志元、李承之金錢有所知悉，而與同案被
    告梁睿承、洪嘉宏間具有犯意聯絡。
　㈢再者，倘被告袁文伶事前知悉同案被告梁睿承、洪嘉宏將共
    同詐欺告訴人趙志元、李承，而與同案被告梁睿承、洪嘉
    宏具有犯意聯絡，於被告袁文伶在案發現場幾無任何積極行
    為分擔、分工功能之狀況下，當可隱身幕後，僅籌措350萬
    元現金交付同案被告梁睿承即足，何須隨同被告梁睿承、洪
    嘉宏赴約，徒增自己遭偵查機關查緝之風險？又若被告袁文
    伶與同案被告梁睿承、洪嘉宏具有犯意聯絡，於同案被告梁
    睿承駕車離去現場後，衡情當可與同案被告梁睿承、洪嘉宏
    共同隱遁或另行攜款逃逸，豈會攜帶350萬元現金，滯留極
    易遭警方鎖定之7781號車輛，而經員警趕赴現場當場逮捕？
    是依前開間接、情況證據以察，益見被告袁文伶與同案被告
    梁睿承、洪嘉宏間有無犯意聯絡，非無合理懷疑。
　㈣被告袁文伶就本案事發經過，所辯雖有不一，或有啟人疑竇
    之處；又同案被告梁睿承、洪嘉宏就本案事案歷程，所供亦
    多有齟齬。然認定犯罪事實應依證據，為刑事訴訟法所明定
    ，被告否認犯罪事實所持之辯解，縱屬不能成立，倘非有積
    極證據足以證明其犯罪行為，不能遽為不利被告之認定（11
    0年度台上字第6125號判決論旨參照）；如未能發現相當證
    據或證據不足以證明被告犯罪時，亦不能以推測或擬制之方
    法，以為裁判之基礎（最高法院111年度台上字第1967號判
    決論旨參照）。質言之，於刑事程序中，縱被告就其辯解未
    能舉證、或被告之辯詞前後不一，因其無自證無罪之義務，
    亦難憑為不利被告認定之證據。準此，本案被告袁文伶固偵
    、審中供陳不一，且同案被告梁睿承、洪嘉宏就事發經過所
    陳雖有齟齬，然或為迴護同案被告梁睿承所為，或為求自清
    、推諉而有所保留，甚因其他事由或考量而有所隱晦，均有
    可能，於卷內無積極補強證據足以證明被告袁文伶犯行之狀
    況下，即不能遽為不利被告袁文伶之認定。
七、綜上所述，本案公訴人所提證據，無法使本院形成確信就上
    揭犯罪事實，被告袁文伶亦犯前開罪嫌之有罪心證，即屬不
    能證明被告犯罪，自應諭知被告袁文伶無罪之判決。
據上論斷，應依刑事訴訟法第299條第1項前段、第300條、第301
條第1項（依法院辦理刑事訴訟案件應行注意事項第159點，判決
書據上論結部分，僅引用應適用之程序法條），判決如主文。
本案經檢察官鄭少珏偵查起訴及移送併辦，檢察官葉芳秀到庭執
行職務。
中　　華　　民　　國　 111　　年　　 6　　月　　20　　日
                  刑事第十三庭  審判長法　官  鍾雅蘭
                                      法　官  郭又禎
                                      法　官  劉庭維
以上正本證明與原本無異。
如不服本判決應於收受送達後20日內向本院提出上訴書狀，並應
敘述具體理由；其未敘述上訴理由者，應於上訴期間屆滿後20日
內向本院補提理由書（均須按他造當事人之人數附繕本）「切勿
逕送上級法院」。告訴人或被害人如對於本判決不服者，應具備
理由請求檢察官上訴，其上訴期間之計算係以檢察官收受判決正
本之日期為準。 因疫情而遲誤不變期間，得向法院聲請回復原
狀。
　　　　　　　　　　　　　　　　　　　書記官  陳福華
中　　華　　民　　國　　111 　年　　6 　　月　　21　　日
附錄本案論罪科刑法條全文：
刑法第201條
意圖供行使之用，而偽造、變造公債票、公司股票或其他有價證
券者，處三年以上十年以下有期徒刑，得併科九萬元以下罰金。
行使偽造、變造之公債票、公司股票或其他有價證券，或意圖供
行使之用而收集或交付於人者，處一年以上七年以下有期徒刑，
得併科九萬元以下罰金。
刑法第210條
偽造、變造私文書，足以生損害於公眾或他人者，處五年以下有
期徒刑。
刑法第216條
行使第二百一十條至第二百一十五條之文書者，依偽造、變造文
書或登載不實事項或使登載不實事項之規定處斷。
刑法第217條
偽造印章、印文或署押，足以生損害於公眾或他人者，處三年以
下有期徒刑。
盜用印章、印文或署押，足以生損害於公眾或他人者，亦同。
刑法第339條
意圖為自己或第三人不法之所有，以詐術使人將本人或第三人之
物交付者，處五年以下有期徒刑、拘役或科或併科五十萬元以下
罰金。以前項方法得財產上不法之利益或使第三人得之者，亦同
。
前二項之未遂犯罰之。
刑法第339條之4
犯第三百三十九條詐欺罪而有下列情形之一者，處一年以上七年
以下有期徒刑，得併科一百萬元以下罰金：
一、冒用政府機關或公務員名義犯之。
二、三人以上共同犯之。
三、以廣播電視、電子通訊、網際網路或其他媒體等傳播工具，
    對公眾散布而犯之。前項之未遂犯罰之。
修正前刑法第277條
傷害人之身體或健康者，處三年以下有期徒刑，拘役或一千元以
下罰金。
犯前項之罪，因而致人於死者，處無期徒刑或七年以上有期徒刑
；致重傷者，處三年以上、十年以下有期徒刑。
附表一（犯罪事實一部分）：
編號 犯罪事實 對應起訴書或併辦意旨書部分 起訴之被告範圍 罪名與宣告刑（主刑部分）  1 犯罪事實一、㈠ 起訴書犯罪事實一、㈠ 梁睿承 梁睿承犯偽造有價證券罪，處有期徒刑參年貳月。 2 犯罪事實一、㈡ 起訴書犯罪事實一、㈠ 梁睿承 梁睿承犯詐欺取財罪，處有期徒刑壹年貳月。 
附表二（犯罪事實二部分）：
編號 犯罪事實 對應起訴書或併辦意旨書部分 起訴之被告範圍 罪名與宣告刑（主刑部分）  1 犯罪事實二、㈠至㈡ 起訴書犯罪事實一、㈡ 梁睿承 梁睿承犯行使偽造私文書罪，處有期徒刑貳年拾月。 
附表三（犯罪事實三部分）：
編號 犯罪事實 對應起訴書或併辦意旨書部分 起訴之被告範圍 罪名與宣告刑（主刑部分）  1 犯罪事實三 起訴書犯罪事實一、㈢ 梁睿承 梁睿承共同犯傷害罪，處有期徒刑伍月，如易科罰金，以新臺幣壹仟元折算壹日。 
附表四（犯罪事實四部分）：
編號 犯罪事實 對應起訴書或併辦意旨書部分 起訴之被告範圍 罪名與宣告刑（主刑部分）  1 犯罪事實四、㈠ 起訴書犯罪事實一、㈣ 梁睿承 梁睿承以網際網路對公眾散布而犯詐欺取財罪，處有期徒刑壹年貳月。 2 犯罪事實四、㈡ 起訴書犯罪事實一、㈣ 梁睿承 梁睿承以網際網路對公眾散布而犯詐欺取財罪，處有期徒刑壹年貳月。 3 犯罪事實四、㈢ 起訴書犯罪事實一、㈣ 梁睿承 梁睿承以網際網路對公眾散布而犯詐欺取財罪，處有期徒刑壹年壹月。 
附表五（犯罪事實五部分）：
編號 犯罪事實 對應起訴書或併辦意旨書部分 起訴之被告範圍 罪名與宣告刑（主刑部分）  1 犯罪事實五 起訴書犯罪事實一、㈤ 梁睿承 梁睿承犯行使偽造私文書罪，處有期徒刑陸月，如易科罰金，以新臺幣壹仟元折算壹日。 
附表六（犯罪事實六部分）：
編號 犯罪事實 對應起訴書或併辦意旨書部分 起訴之被告範圍 罪名與宣告刑（主刑部分）  1 犯罪事實六、㈠至㈡ 起訴書犯罪事實一、㈥ 梁睿承 梁睿承犯詐欺取財罪，處有期徒刑陸月，如易科罰金，以新臺幣壹仟元折算壹日。 2 犯罪事實六、㈢至㈣ 起訴書犯罪事實一、㈥ 梁睿承 梁睿承犯詐欺取財罪，處有期徒刑陸月，如易科罰金，以新臺幣壹仟元折算壹日。 
附表七（犯罪事實七部分）：
編號 犯罪事實 對應起訴書或併辦意旨書部分 起訴之被告範圍 罪名與宣告刑（主刑部分）  1 犯罪事實七 起訴書犯罪事實一、㈦ 梁睿承 袁文伶 洪嘉宏 梁睿承犯洗錢防制法第十四條第一項之一般洗錢罪，處有期徒刑貳年貳月，併科罰金新臺幣拾萬元，罰金如易服勞役，以新臺幣壹仟元折算壹日。 洪嘉宏共同犯詐欺取財罪，處有期徒刑壹年陸月。 （袁文伶被訴部分另諭知無罪） 
附表八（被告梁睿承應沒收、追徵之犯罪所得）：
編號 對應犯罪事實 被告梁睿承應沒收、追徵之犯罪所得 1 犯罪事實一 254萬8,500元（未扣案） 2 犯罪事實二、㈠至㈡ ⑴新光銀行72992號帳戶、合作金庫10719號帳戶、03682號帳戶、63069號帳戶、臺灣銀行45277號帳戶、彰化銀行16201號帳戶、聯邦銀行21201號帳戶之存摺（均未扣案） ⑵潘福州印鑑3枚（均未扣案） ⑶496萬5,000元（未扣案） 3 犯罪事實四、㈠ 2萬元（未扣案） 4 犯罪事實四、㈡ 3,500元（未扣案） 5 犯罪事實四、㈢ 3,000元（未扣案） 6 犯罪事實六、㈠至㈡ 12萬5,000元（未扣案） 7 犯罪事實六、㈢至㈣ 3萬元（未扣案） 8 犯罪事實七 人民幣73萬5,786元（未扣案） 
附件一：
編號 發票人 支票號碼 票載發票日 票面金額 卷證頁碼及備註 1 袁文伶 QS0000000 105年2月25日 50萬元 他4101卷第83頁／ 票面上蓋用袁文伶之真正印文1枚 
附件二：
編號 文件或文書名稱 帳戶 犯罪方式 卷證頁碼及備註 1 新光銀行取款憑條（106.01.19，100,000元） 新光銀行連城路分行帳號0000000000000號帳戶 在存戶原留印鑑欄位盜蓋「潘福州」印文1枚 ⑴偵11650卷第227頁 ⑵起訴書附表一編號1 2 新光銀行國內匯款申請書（兼取款憑條）（106.01.19，180,000元，起訴書贅載手續費30元）  在存戶原留印鑑欄位盜蓋「潘福州」印文1枚 ⑴偵11650卷第229頁 ⑵起訴書附表一編號2 3 新光銀行取款憑條（106.01.19，200,000元）  在原留印鑑欄位盜蓋「潘福州」印文1枚 ⑴偵11650卷第231頁 ⑵起訴書附表一編號3 4 新光銀行取款憑條（106.01.20，350,000元）  在存戶原留印鑑欄位盜蓋「潘福州」印文1枚 ⑴偵11650卷第233頁 ⑵起訴書附表一編號4 5 新光銀行取款憑條（106.01.24，260,000元）  在存戶原留印鑑欄位盜蓋「潘福州」印文2枚 ⑴偵11650卷第235頁 ⑵起訴書附表一編號5 6 新光銀行取款憑條（106.01.26，350,000元）  在存戶原留印鑑欄位盜蓋「潘福州」印文1枚 ⑴偵11650卷第237頁 ⑵起訴書附表一編號6 7 新光銀行取款憑條（106.01.26，50,000元）  在存戶原留印鑑欄位盜蓋「潘福州」印文1枚 ⑴偵11650卷第239頁 ⑵起訴書附表一編號7 8 合作金庫銀行取款憑條（大坪林分行）（106.02.06，450,000元） 合作金庫銀行復興分行帳號0000000000000號帳戶 在存戶簽章欄位盜蓋「潘福州」印文2枚（起訴書誤載為1枚） ⑴偵11650卷第195頁 ⑵起訴書附表一編號8 9 合作金庫銀行取款憑條（北新分行）（106.02.07，150,000元）  在存戶簽章欄位盜蓋「潘福州」印文1枚 ⑴偵11650卷第203頁 ⑵起訴書附表一編號9 10 合作金庫銀行取款憑條（中和分行）（106.02.10，45,000元）  在存戶簽章欄位盜蓋「潘福州」印文2枚（起訴書誤載為1枚） ⑴偵11650卷第189頁 ⑵起訴書附表一編號10 11 合作金庫銀行取款憑條（景美分行）（106.02.15，450,000元） 合作金庫銀行中山分行帳號0000000000000號帳戶 在存戶簽章欄位盜蓋「潘福州」印文1枚 ⑴偵11650卷第181頁 ⑵起訴書附表一編號11 12 合作金庫銀行取款憑條（新生分行）（106.02.15，500,000元）  在存戶簽章欄位盜蓋「潘福州」印文1枚 ⑴偵11650卷第213頁 ⑵起訴書附表一編號12 13 合作金庫銀行取款憑條（大坪林分行）（106.02.15，1,200,000元）  在存戶簽章欄位盜蓋「潘福州」印文1枚 ⑴偵11650卷第197頁 ⑵起訴書附表一編號13 14 合作金庫銀行取款憑條（中和分行）（106.02.16，520,000元）  在存戶簽章欄位盜蓋「潘福州」印文1枚 ⑴偵11650卷第191頁 ⑵起訴書附表一編號14 15 合作金庫銀行取款憑條（景美分行）（106.03.01，50,000元）  在存戶簽章欄位盜蓋「潘福州」印文1枚 ⑴偵11650卷第185頁 ⑵起訴書附表一編號15 16 合作金庫銀行取款憑條（永和分行）（106.03.03，130,000元） 合作金庫銀行南勢角分行帳號0000000000000號帳戶 在存戶簽章欄位盜蓋「潘福州」印文1枚 ⑴偵11650卷第209頁 ⑵起訴書附表一編號16 17 合作金庫銀行取款憑條（景美分行）（106.03.07，60,000元）  在存戶簽章欄位盜蓋「潘福州」印文2枚（起訴書誤載為1枚 ⑴偵11650卷第183頁 ⑵起訴書附表一編號17 18 臺灣銀行取款憑條（106.03.07，300,000元） 臺灣銀行忠孝分行帳號000000000000號帳戶 在原留印鑑欄位盜蓋「潘福州」印文1枚 ⑴偵11650卷第305頁 ⑵起訴書附表一編號18 19 聯邦銀行取款憑條（106.03.09，20,000元） 聯邦銀行松江分行帳號000000000000號帳戶 在取款帳號原留印鑑欄位盜蓋「潘福州」印文1枚 ⑴偵11650卷第289頁 ⑵起訴書附表一編號19 20 彰化銀行取款憑條（106.02.21，500,000元） 彰化銀行建成分行帳號00000000000000號帳戶 在存戶簽章欄位盜蓋「潘福州」印文2枚（起訴書誤載為1枚） ⑴偵11650卷第221頁 ⑵起訴書附表一編號20 21 彰化銀行取款憑條（106.02.24，500,000元）  在存戶簽章欄位盜蓋「潘福州」印文1枚 ⑴偵11650卷第217頁 ⑵起訴書附表一編號21 22 彰化銀行取款憑條（106.03.01，350,000元）  在存戶簽章欄位盜蓋「潘福州」印文2枚（起訴書誤載為1枚） ⑴偵15929卷第33頁 ⑵起訴書附表一編號22 23 彰化銀行取款憑條（106.03.10，350,000元）  在存戶簽章欄位盜蓋「潘福州」印文2枚（起訴書誤載為1枚） ⑴偵15929卷第29頁 ⑵起訴書附表一編號23 
附件三：
編號 文件或文書名稱 偽造欄位／偽造之署押數量（即應沒收偽造之署押） 卷證頁碼及備註 1 106年11月10日警詢筆錄　 第1頁應告知事項受詢問人欄／「梁睿奇」簽名1枚 第2頁詢問內容欄／「梁睿奇」簽名2枚 第2頁騎縫處／指印1枚 第4頁受詢問人欄／「梁睿奇」簽名1枚 偵5724卷第27至33頁 2 106年11月10日列印之梁睿奇大頭照 「梁睿奇」簽名1枚、指印1枚 偵5724卷第37頁 3 勘察採證同意書 「梁睿奇」簽名1枚、指印1枚 偵5724卷第39頁 4 臺北市政府警察局偵辦毒品案件尿液檢體委驗單 「梁睿奇」簽名1枚、指印1枚 偵5724卷第41頁／ 經比對筆跡後，受檢者姓名欄「梁睿奇」之姓名應為警察單位填寫作為識別之用，並非表示本人簽名之意思，即非被告梁睿承偽造之簽名 
附件四：
編號 偵查卷宗案號 卷證頁碼簡稱 1 臺北地檢署106年度他字第4101號卷 他4101卷 2 臺北地檢署106年度他字第4677號卷 他4677卷 3 臺北地檢署106年度偵字第11650號卷 偵11650卷 4 臺北地檢署106年度偵字第11721號卷 偵11721卷 5 臺北地檢署106年度偵字第14834號卷 偵14834卷 6 臺北地檢署106年度偵字第15929號卷 偵15929卷 7 臺北地檢署107年度偵字第5724號卷 偵5724卷 8 臺北地檢署107年度偵字第11009號卷 偵11009卷 9 臺北地檢署107年度偵字第14417號卷 偵14417卷 10 臺北地檢署108年度偵字第4935號卷 偵4935卷 11 臺北地檢署108年度偵字第7189號卷 偵7189卷 12 臺北地檢署108年度偵緝字第417號卷 偵緝417卷 13 臺北地檢署108年度偵字第8102號卷 偵8102卷